【裁判字號】    88,訴,2098
【裁判日期】    890307
【裁判案由】    毒品危害防制條例
【裁判全文】
臺灣臺中地方法院刑事判決                        八十八年度訴字第二九八號
    公  訴  人  臺灣臺中地方法院檢察署檢察官
    被      告  乙○○
    指定辯護人  本院公設辯護人丙○○
右列被告因毒品危害防制條例案件，經檢察官提起公訴（八十八年度偵字第八二０三
號），本院判決如左：
    主  文
乙○○持有第一級毒品，處有期徒刑柒月，扣案之海洛因拾包（驗餘共淨重壹壹點陸
參公克）及安非他命參包（驗餘共淨重捌點參伍貳壹克）均沒收銷燬之。
    事  實
一、乙○○於民國（下同）八十八年三月二十二日晚上，在其台中市○○路二二二巷
    五十二號三樓住處，因不詳姓名男子寄放海洛因十包（驗後餘淨重一一．六三公
    克，包裝重三．三一公克，純度百分之五一．五）、安非他命三包（驗餘共淨重
    八．三五二一克）及電子磅秤一台，即基於同時持有第一級及第二級毒品之犯意
    ，而持有上開毒品，嗣於八十八年三月二十三日下午七時五十分許，在臺中市○
    ○路○段五十號前，擬交還上開毒品予不詳姓名男子時為警查獲，並扣得上開海
    洛因十包、安非他命三包及電子磅秤一台。
二、案經台中市警察局第四分局報告臺灣臺中地方法院檢察署檢察官偵查起訴。
    理  由
一、訊據被告乙○○對於右揭持有第一級、第二級毒品，而為警查獲之事實坦承不諱
    ，而扣案之物品經送檢驗結果，確係海洛因、安非他命，各驗餘淨重一一．六三
    公克及八．三五二一克，有法務部調查局鑑定通知書及憲兵司令部刑事鑑識中心
    八十九年一月十三日八九綱得字第六四二號鑑驗通知書各一份在卷可稽，被告之
    自白足認與事實相符，而堪採為證據，事證明確，被告持有第一級及第二級毒品
    之事實堪以認定。
二、按海洛因、安非他命各為毒品危害防制條例第二條第二項第一款、第二款所稱之
    第一級毒品、第二級毒品，核被告乙○○持有海洛因及安非他命之犯行，係犯毒
    品危害防制條例第十一條第一項、第二項持有第一級毒品及第二級毒品罪，被告
    係同時以一持有行為觸犯上開二罪名，為想像競合犯，依刑法第五十五條之規定
    ，應從一重之持有第一級毒品罪論處，公訴人認被告犯意各別，行為互殊，然因
    被告係同時取得第一級及第二級毒品，尚難認其持有行為係可分，公訴人認應分
    論併罰，容有未洽，又公訴人認被告係犯毒品危害防制條例第五條第一項、第二
    項意圖販賣而持有第一級毒品及第二級毒品罪，無非係以扣案之毒品依被告所辯
    係綽號（憨面富）之男子所寄放，被告卻隨身攜帶，且綽號（憨面富）既肯將如
    此貴重之毒品寄放予被告，與被告交情應屬匪淺，被告焉有不知綽號（憨面富）
    之姓名、住址之理，參以被告持有多達十五公克之海洛因、九點五公克安非他命
    及販賣毒品所用之電子磅秤一台，且將海洛因、安非他命予以等量分裝，為其依
    據，而認被告販賣安非他命之意圖甚明云云，按犯罪事實應依證據認定之，無證
    據不得推定其犯罪事實；又被告否認犯罪事實所持之辯解，縱屬不能成立，仍非
    有積極證據足以證明其犯罪行為，不能遽為有罪之認定，刑事訴訟法第一百五十
    四條、最高法院三十年上字一八三一號判例參照。復按刑事訴訟法上所謂認定犯
    罪事實之證據，係指足以認定被告確有犯罪行為之積極證據而言，該項證據自須
    適合於被告犯罪事實之認定，始得採為斷罪資料；且犯罪事實之認定，應憑真實
    之證據，倘證據是否真實尚欠明顯，自難以擬制推測之方法，為其判斷之基礎；
    最高法院二十九年上字第三一○五號及五十三年台上字第六五六號著有判例可資
    參照。經查被告自警訊起即堅決否認係為販賣而持有扣案之毒品，且扣案之海洛
    因係０．八公克二包，一公克二包，一．八公克三包，二公克三包，扣案之安非
    他命則係三公克二包，三．五公克一包，有警訊筆錄可稽，公訴人認扣案之毒品
    係等量分裝，容有誤會，而以此推論被告係意圖販賣而持有毒品，稍嫌速斷，另
    證人即查獲被告之警員甲○○雖到庭證稱當天係因有人檢舉騎該機車之人在該處
    兜售毒品，然並無法提出檢舉人之姓名以供查證，且證人甲○○亦證稱伊在該處
    看到機車後埋伏一個多小時，才看到被告自黎明路二段五十號大樓出來，伊即上
    前盤查等語，並未當場查獲被告曾與任何人接觸，此外依目前卷內現存資料，均
    無法證明被告確係意圖販賣而持有第一級及第二級毒品，尚難以推測之方法遽認
    被告係意圖販賣而持有毒品，然因公訴人起訴之事實與持有毒品之基本社會事實
    同一，應認檢察官起訴之法條應予變更。爰審酌被告犯罪之動機、目的、手段及
    犯罪後坦承犯行，態度良好等一切情狀，量處如主文所示之刑。又扣案之海洛因
    拾包（驗餘共淨重壹壹點陸參公克）及安非他命參包（驗餘共淨重捌點參伍貳壹
    克）各為毒品危害防制條例第二條第二項第一款、第二款所稱之第一級毒品、第
    二級毒品，應依毒品危害防制條例第十八條第一項前段之規定諭知沒收銷燬之。
    至扣案之電子磅秤一台，被告供稱係他人所寄放，非被告所有，亦非供被告犯罪
    所用或供犯罪預備之物，爰不另宣告沒收，附此敘明。
據上論斷，應依刑事訴訟法第二百九十九條第一項前段、第三百條，毒品危害防制條
例第十一條第一項、第二項、第十八條第一項前段，刑法第十一條前段、第五十五條
，判決如主文。
中    華    民    國      八十九      年    三        月        七      日
                                      台灣台中地方法院刑事第六庭
                                          法  官  蔡  秉  宸
右正本證明與原本無異。
如不服本判決，應於判決送達後十日內向本院提出上訴狀，上訴於臺灣高等法院臺中
分院( 須附繕本 )。
                                          書記官
中    華    民    國      八十九      年    三        月        八      日
附錄論罪科刑法條：


司法院資訊處製作；財團法人民間司法改革基金會備份。
